【裁判字號】    99,聲判,48
【裁判日期】    990726
【裁判案由】    聲請交付審判
【裁判全文】
臺灣士林地方法院刑事裁定              99年度聲判字第48號
聲  請  人
即  告訴人  甲○○
代  理  人  蕭蒼澤  律師
被      告  乙○○
上列聲請人即告訴人因被告詐欺等案件，不服臺灣高等法院檢察
署中華民國99年6月21日99年度上聲議字第4583號駁回聲請再議
之處分（原不起訴處分案號：臺灣士林地方法院檢察署99年度偵
字第5380號），聲請交付審判，本院裁定如下：
    主  文
聲請駁回。
    理  由
一、聲請人即告訴人甲○○原告訴意旨略以：被告乙○○與聲請
    人係兄弟，被告於民國91年12月17日委託聲請人全權處理臺
    北縣泰山鄉○○段第694、695、703、704號等地號土地買賣
    及合建事宜，並簽立委託書予聲請人，嗣聲請人與買主徐炎
    堯談妥上開土地買賣及辦理過戶手續，詎被告竟貪圖土地分
    配利益，違背上開委託書之授權，於97年12月13日與上開土
    地占有人黎宗男等6人，另行簽立土地分配協議書，造成聲
    請人無法履行買賣契約，並造成聲請人土地持分損失。因認
    被告涉有刑法第339條、第342條詐欺、背信罪嫌云云。
二、聲請人即告訴人甲○○不服臺灣高等法院檢察署（下稱高檢
    署）駁回再議之處分，聲請交付審判，其聲請交付審判意旨
    略以：
  (一)檢察官訊問時並非訊問聲請人係知悉何犯罪事實，係以空
      泛之罪名詢問聲請人，對一位76歲老者如此簡化之詢問，
      難道沒有不當嗎？對此可傳訊證人連鳳翔律師，而原處分
      卻從未傳喚，難道沒有疏漏嗎？
  (二)偵訊時聲請人是誤以為檢察官在詢問50年的土地分配協議
      書，故有誤答，本案所追訴之行為應係被告乙○○97年12
      月13日所製作之土地分配協議書，偵查中至少應將新舊2
      份不同協議書同時提示，始稱慎重，聲請人才能甘服。
  (三)聲請人於98年12月10日提出告訴並未超過6個月告訴期間
      ，合乎法律規定之期限內提出告訴。
三、按告訴人不服上級法院檢察署檢察長或檢察總長認再議為無
    理由而駁回之處分者，得於接受處分書後10日內委任律師提
    出理由狀，向該管第一審法院聲請交付審判；又法院認為交
    付審判之聲請不合法或無理由者，應駁回之，刑事訴訟法第
    258條之1第1項及第258條之3第2項前段分別定有明文。次按
    聲請交付審判制度旨在制衡檢察官濫用不起訴處分裁量權，
    係針對依現存證據（包含偵查中取得及告訴人提出者），顯
    已足資認定被告有成立犯罪之高度蓋然性（即具備起訴所需
    之證據高度），已符合刑事訴訟法第251條第1項所規定檢察
    官應提起公訴之「足認被告有犯罪嫌疑」情形，亦即該案件
    已經跨越起訴門檻，然檢察官卻違背經驗法則、論理法則或
    其他證據法則而為被告有利認定，始應為交付審判之裁定；
    倘依現存證據尚不足認被告確有成立犯罪之高度蓋然性，縱
    其他未經調查之證據尚非全無調查之必要，然因交付審判之
    審查制度，並無如同再議制度得為發回原檢察官續行偵查之
    設計，依此制度之立法理由與制度目的、檢察制度及司法審
    判制度之本質觀之，亦不能以此為由准予交付審判而補行其
    他證據之調查，而應依同法第258條之3第2項前段規定，以
    聲請無理由裁定駁回，否則不啻命法院取代檢察官而逕行偵
    查犯罪，大悖刑事訴訟法所揭櫫之彈劾主義精神。
四、本件聲請人即告訴人甲○○以被告乙○○涉犯詐欺、背信罪
    嫌，向臺灣士林地方法院檢察署（下稱士林地檢署）提出告
    訴，迭經該署檢察官以99年度偵字第5380號不起訴處分後，
    聲請人不服而聲請再議，嗣高檢署認再議為無理由，於99年
    6月21日以99年度上聲議字第4583號處分書駁回再議之聲請
    ，上開處分書於99年6月28日送達，聲請人隨即於收受該署
    駁回再議處分書後10日內即99年7月7日委任律師提出理由狀
    向本院聲請交付審判。本院審核聲請人之程式要件，符合刑
    事訴訟法第258條之1第1項之規定，此有刑事委任狀及刑事
    聲請交付審判理由狀等件附卷可參，復經本院依職權調閱士
    林地檢署99年度偵字第5380號卷核閱屬實，參照前揭規定，
    聲請人向本院提起本件聲請，程序上即屬適法，合先敘明。
五、本院查：
  (一)按於直系血親、配偶或同財共居親屬，或其他五親等內血
      親、三親等內姻親之間，犯詐欺、背信罪者，須告訴乃論
      ，刑法第343條、第324條第2項分別定有明文。次告訴乃
      論之罪，其告訴應自得為告訴之人知悉犯人之時起，於6
      個月內為之；告訴乃論之罪，其告訴已逾告訴期間者，應
      為不起訴之處分，刑事訴訟法第237條第1項、第252條第5
      款亦分別有明文規定。
  (二)經查：
    1.聲請人即告訴人甲○○與被告乙○○間為二等親旁系血親
      ，為聲請人所不否認，則聲請人以被告涉有刑法第339條
      、第342 條詐欺、背信罪嫌，依同法第343 條、第324 條
      第2 項規定，均須告訴乃論，自應於知悉犯人之時起6 個
      月內提出告訴，始為適法。
    2.經本院依職權勘驗99年5月3日聲請人及被告之偵訊光碟結
      果顯示：聲請人於該次庭訊時，自始至終均由其辯護人即
      本件交付審判聲請代理人蕭蒼澤律師陪同接受訊問，「檔
      案時間：00:05:12起，（檢察官問：你是何時知道，有沒
      有我現在不知道，你認為你弟弟違約是何時？違背你們的
      約定，他何時去和別人簽約？這件事你何時知道的？）甲
      ○○答：就... 等一下我去看一下資料... （檢察官：好
      ，你去看一下資料。）（甲○○轉身至門旁包包內拿取資
      料，檢察官請乙○○旁邊稍坐，甲○○拿出資料、戴上眼
      鏡走到訊問席，律師拿椅子給甲○○坐在訊問台前）（檢
      察官問：他是何時違約？你是何時知道？）甲○○答：違
      約我是不知道，是後來他自己拿去法院的。（檢察官問：
      你何時知道這件事情？）甲○○答：我知道是每次他有資
      料，法院就會給我。（檢察官問：對，所以我是問你，這
      麼多年來，你何時第一次知道？）甲○○答：...50 幾年
      ...95 年多... 那時候知道的。（檢察官問：你有收到法
      院的資料嗎？）甲○○答：恩。... 檔案時間：00:18:56
      起，（檢察官問：告訴代理人是我們蕭大律師，兩位大律
      師都坐著回答就好，大律師有什麼要補充的嗎？）蕭律師
      答：跟檢座報告，之前有提到說對方提出的分配協議書，
      你問說告訴人什麼時候知道，依我們所提出的記載，應該
      是97年12月13日，所以他那份就是違反之前的委任。（檢
      察官問：喔，是97年12月13日是不是？）蕭律師答：是。
      （檢察官問：但是告訴人說是95年耶？）蕭律師答：要再
      確認一下。（告訴人甲○○走到蕭律師旁邊，與蕭律師交
      談）（檢察官問：他是97年12月13日知道的嗎？大律師你
      的意思是告訴人知道的時間是97年12月13日知道的是不是
      ？那我問告訴人好了。）（告訴人甲○○站在蕭律師旁邊
      ，與蕭律師交談約20秒）（檢察官問：甲○○先生，律師
      說是97年12月13日才知道這份分配協議書，你剛剛說是95
      年知道的，到底時間是哪個比較正確？）甲○○答：喔不
      是，你是說協議書這個喔，這是板橋法院第一次，95年，
      開庭時，他們拿協議書去法院。（檢察官問：你是何時知
      道的？）甲○○答：就那時候知道的。（檢察官問：「那
      時候」是指何時？你的「那時候」是95年還是97年？）甲
      ○○答：95年。（蕭律師對告訴人甲○○稱：這邊不是還
      有一份嗎，寫了後面這些耶。告訴人甲○○又走到蕭律師
      旁邊。蕭律師對告訴人甲○○稱：你說95年是在說這份，
      但這個紙尾 (蕭律師翻頁)有寫一個97年，你怎麼可能95
      年的時候知道97年的東西？你如果不知道就說不知道，還
      是你是說民事審理進行中你發覺這個東西？）（檢察官問
      ：你說違背上開委託書的授權，另外簽立一個土地分配協
      議書，這份土地分配協議書，你到底何時得知？我直接問
      啦，你認為被告違背委託書的授權，然後另外跟黎宗男等
      六人另行簽立土地分配協議書，這件事情你是什麼時候知
      道的？這件事情你何時得知？你說你弟弟另外一天和黎宗
      男簽立土地分配協議書，你是何時知道的？這件事情你何
      時知悉？）甲○○答：那時... 在高等法院的時候... （
      告訴人歪頭思考）97年時，他拿去法院時，法院再給我的
      。（檢察官指示書記官繕打筆錄：97年喔，他們拿去法院
      ，法院又給我，我才知道的）甲○○答：恩。」，嗣檢察
      官請蕭蒼澤律師補充時，蕭蒼澤律師對此聲請人所述知悉
      本件被告詐欺、背信犯行之時點並未提出反對意見，且該
      次庭訊結束後，聲請人及被告各自與其律師一同逐字閱覽
      筆錄，被告之辯護人有提出覺得要更改之處，與書記官互
      有交談，檢察官表示請被告之辯護人具狀表示，聲請人及
      蕭蒼澤律師在旁聽聞，未表示意見，即先行簽名後離去（
      見本院卷第25-31頁勘驗筆錄），足見「97年」此聲請人
      知悉被告詐欺、背信之時點先由蕭蒼澤律師明確陳述，而
      聲請人雖一開始有混淆之情況，然於檢察官給予其與蕭蒼
      澤律師討論之機會，蕭蒼澤律師並明確向聲請人釐清、辨
      明「這邊不是還有一份嗎，寫了後面這些耶」、「你說95
      年是在說這份，但這個紙尾 (蕭律師翻頁)有寫一個97年
      ，你怎麼可能95年的時候知道97年的東西？你如果不知道
      就說不知道，還是你是說民事審理進行中你發覺這個東西
      ？」等語、檢察官再多次明確、具體詢問「你認為被告違
      背委託書的授權，然後另外跟黎宗男等六人另行簽立土地
      分配協議書，這件事情你是什麼時候知道的？」等語後，
      仍陳稱：「那時... 在高等法院的時候... （告訴人歪頭
      思考）97年時，他拿去法院時，法院再給我的。」等語，
      於檢察官再次複誦指示書記官繕打筆錄時，尚表示「恩」
      ，蕭蒼澤律師在旁亦未表示反對意見，至庭訊結束、渠等
      逐字閱覽完筆錄後，仍未做任何表示或補充，是該份偵訊
      筆錄記載內容無誤，且訊問過程並無聲請意旨所指檢察官
      未告知何具體犯罪事實、而係以空泛罪名詢問聲請人之情
      事，亦無其所指未辨明、提示新舊2份不同協議書供聲請
      人表示意見，致其有誤解之虞之情形，是聲請人係於97年
      間得知其所指稱被告之詐欺、背信犯行，已堪認定。
    3.而聲請人係於98年12月10日向士林地檢署具狀對被告提起
      本件詐欺、背信之告訴，此有聲請人之刑事告訴狀及該狀
      上士林地檢署之收文章在卷足憑（見98年度他字第4368號
      卷第1頁），從而，原不起訴處分書認聲請人對被告所提
      起之詐欺、背信告訴，已逾6個月告訴期間而為不起訴處
      分，尚屬有據，故聲請人聲請交付審判為無理由，應予駁
      回。
六、綜上所述，原不起訴處分書認被告所涉詐欺、背信罪嫌已逾
    告訴期間而為不起訴處分，業經本院調閱卷宗查核無誤，且
    原處分所載證據取捨及事實認定之理由，尚無違背經驗法則
    、論理法則及證據法則，是高檢署檢察長同此認定而駁回聲
    請人再議之聲請，亦無不當。本院認本件並無任何得據以交
    付審判之事由存在，聲請人聲請交付審判為無理由，應予駁
    回。
據上論斷，應依刑事訴訟法第258條之3第2項前段，裁定如主文
。
中    華    民    國    99    年    7     月    26    日
                  刑事第三庭審判長  法  官  李育仁
                                    法  官  孫曉青
                                    法  官  謝佳純
以上正本證明與原本無異。
本件不得抗告。
                                    書記官  阮弘毅
中    華    民    國    99    年    7     月    26    日

司法院資訊處製作；財團法人民間司法改革基金會備份。
